臺北高等行政法院裁定
111年度抗字第43號
抗  告  人  經濟部能源局                               
代  表  人  游振偉              
訴訟代理人  翁正原              
            謝良駿  律師
            鍾鳳芝  律師
相  對  人  福海風力發電股份有限公司

代  表  人  林鑫堉              
上列當事人間聲請停止強制執行事件，抗告人對於中華民國111
年5月23日臺灣臺北地方法院111年度停字第2號行政訴訟裁定，
提起抗告，本院裁定如下：
　　主  文
原裁定廢棄，應由臺灣臺北地方法院行政訴訟庭更為裁定。
　　理  由
一、抗告法院認抗告為有理由者，應廢棄或變更原裁定；非有必
    要，不得命原法院或審判長更為裁定，行政訴訟法第272條
    準用民事訴訟法第492條規定甚明。
二、原裁定以：抗告人向原審法院聲請強制執行新臺幣（下同）
    8,860萬元之債權，經該院以110年度行執字第11號強制執行
    事件（下稱系爭執行事件）受理在案。相對人於系爭執行事
    件之執行程序開始前，業已向本院提起確認債權不存在及返
    還公法上不當得利之訴，嗣經本院107年度訴字第763號判決
    以：「一、確認被告（即本件抗告人）對於原告（即本件相
    對人）之逾期違約金債權超過新臺幣6,360萬元之範圍內不
    存在。二、原告其餘之訴駁回。」又抗告人之債權範圍，究
    竟為執行名義上所載之8,860萬元、抑或6,360萬元？涉及相
    對人應返還之範圍，並經雙方均上訴最高行政法院審理中。
    依行政訴訟法第306條第2項準用強制執行法第18條第2項規
    定，為免相對人將來勝訴確定，發生難以回復之損害，相對
    人聲請裁定停止系爭執行事件程序，尚屬有據等語。經原裁
    定准許相對人為抗告人提供5,169,810元後，系爭執行事件
    於本院107年度訴字第763號返還公法上不當得利事件判決確
    定前，應停止執行。抗告人不服，提起本件抗告。
三、本院查：　　
（一）按「有回復原狀之聲請，或提起再審或異議之訴，或對於
      和解為繼續審判之請求，或提起宣告調解無效之訴、撤銷
      調解之訴，或對於許可強制執行之裁定提起抗告時，法院
      因必要情形或依聲請定相當並確實之擔保，得為停止強制
      執行之裁定。」「執行程序，除本法別有規定外，應視執
      行機關為法院或行政機關而分別準用強制執行法或行政執
      行法之規定。」強制執行法第18條第2項及行政訴訟法第3
      06條第2項分別定有明文。債務人依上揭強制執行法第18
      條第2項規定，聲請願供擔保而停止執行程序，受訴法院
      有裁量權，並非均應為停止執行程序之裁定。蓋強制執行
      法第18條第1項規定強制執行程序開始後，除法律另有規
      定外，不停止執行，明示以不停止執行為原則。同條第2
      項所以例外規定得停止執行，係因所提異議之訴等訴訟若
      勝訴確定，據以強制執行之執行名義將失其效力，為避免
      債務人發生難以回復之損害，故於受訴法院認為必要時得
      裁定停止執行。又受訴法院准債務人提供擔保停止執行，
      須於裁定中表明有如何停止執行之必要性，始得謂當。而
      有無停止執行必要，更應審究提起異議之訴等訴訟之債務
      人之權利是否可能因繼續執行而受損害以為斷。
（二）原裁定准相對人供擔保停止系爭執行事件，固非無見。惟
      本院107年度訴字第763號案件判決結果，既然仍認抗告人
      對相對人有6,360萬元之債權存在，則何以依本院上開判
      決之結果，即認有停止繼續強制執行之必要性？原裁定理
      由並未就此節予以說明，亦未予抗告人表示意見，僅以雙
      方就本院上開判決均上訴最高行政法院審理中，即認為免
      相對人將來勝訴確定，發生難以回復之損害等語，而裁定
      准相對人供擔保停止系爭執行事件，尚嫌速斷。又相對人
      向本院起訴之上開107年度訴字第763號案件，依卷附該判
      決內容，相對人係對抗告人提起確認債權不存在及返還公
      法上不當得利之訴訟。惟本件卷內並無系爭執行事件之相
      關卷證及執行名義可稽，則系爭執行事件與相對人向本院
      起訴之上開訴訟事件關係為何？是否合致強制執行法第18
      條第2項因債務人提起異議之訴，而有停止強制執行必要
      之規定？原審有無受理停止系爭執行事件之權限？均未見
      原裁定說明，有由原審再為調查審認之必要。
（三）從而，原裁定逕准許相對人提供擔保，停止系爭執行事件
      ，即非無可議，抗告論旨，指摘原裁定不當，聲明廢棄，
      為有理由。爰廢棄原裁定，由原審另為適法之裁定。
四、結論：本件抗告有理由，裁定如主文。　　　
中　　華　　民　　國　　111 　年　　8 　　月　　22　　日
　　　　　          臺北高等行政法院第四庭 
                              審判長法  官　高愈杰
                                    法  官　鍾啟煒
                                    法  官　李君豪  
上為正本係照原本作成。
不得抗告。
中　　華　　民　　國　　111 　年　　8 　　月　　22　　日
          　　　　　　      　　　  書記官  樓琬蓉